【裁判字號】    90,訴,474
【裁判日期】    900712
【裁判案由】    毒品危害防制條例
【裁判全文】
臺灣高雄地方法院刑事判決                            九十年度訴字第四七四號
    公  訴  人  臺灣高雄地方法院檢察署檢察官
    被      告  乙○○
    指定辯護人  甲○
右列被告因違反毒品危害防制條例案件，經檢察官提起公訴（九十年度偵字第二一一
號），甲○判決如左：
    主  文
乙○○無罪。
    理  由
一、公訴意旨略以：被告乙○○意圖販賣海洛因得款供自己購買毒品吸食，於民國八
    十九年間在高雄市某不詳地點向不詳姓名之人購買海洛因十三．一公克，嗣將上
    開海洛因分裝成三十八包，裝入黑色皮夾內，於同年十二月二十一日晚間六時五
    十分許，攜帶至高雄市○○路國軍醫院前計程車招呼站欲俟機販售，為警當場自
    其黑色皮夾內搜扣海洛因三十八包，再前往高雄市○○○路「五塊厝醫院」四樓
    三０六室Ｂ床其暫住之病房，於該處行李袋內另扣得分裝毒品所用之空夾鏈袋七
    十三個、鏟管二支、葡萄糖粉乙包、注射針筒二支，因認被告涉有毒品危害防制
    條例第四條第一項之販賣第一級毒品罪嫌（起訴書誤引為同條例第五條第一項之
    意圖販賣而持有第一級毒品罪，詳後述）。
二、按犯罪事實應依證據認定之，無證據不得推定其犯罪事實，又不能證明被告犯罪
    者，應諭知無罪之判決，刑事訴訟法第一百五十四條、第三百零一條第一項分別
    定有明文；又認定犯罪事實所憑之證據，雖不以直接證據為限，間接證據亦包括
    在內，然而無論直接或間接證據，其為訴訟上之證明，須於通常一般之人均不致
    有所懷疑，而得確信為真實之程度者，始得據為有罪之認定，倘其證明尚未達到
    此一程度，而有合理之懷疑存在而無從使事實審法院得有罪之確信時，即應由法
    院為諭知被告無罪之判決（參照最高法院七十六年台上字第四九八六號判例）。
三、公訴意旨認被告涉犯上開罪嫌，係以被告持有而遭扣案之海洛因數量非少，且係
    一次攜帶外出，顯非單純供己施用而持有，足徵其有販賣意圖，資為論罪依據。
四、訊據被告乙○○堅決否認有販賣第一級毒品或意圖販賣而持有第一級毒品之犯行
    ，辯稱：扣案之海洛因及其他物品，都是我自己施用海洛因所用之物，因一次購
    買多量價錢比較便宜，夾鏈袋則是我自己分裝毒品所用，以便隨身攜帶施用，並
    無販賣海洛因之意圖等語。經查：
（一）毒品危害防制條例第四條之販賣毒品罪，並不以販入後復行賣出為要件，只需
      以營利為目的，將毒品販入或賣出，有一於此，其犯罪即告成立，此與同條例
      第五條所規定之「意圖販賣而持有毒品罪」，乃指行為人因意圖販賣而販入以
      外之原因而持有，嗣始意圖販賣之情形，迥然不同，有最高法院八十六年度台
      上字第二九三三號判決可資參照。公訴人於起訴書之事實欄記載：被告係意圖
      販賣牟利而購入海洛因之情，於論罪法條卻引用意圖販賣而持有第一級毒品罪
      ，依前開說明，顯有誤引，是以本案公訴人應認被告係犯該條例第四條第一項
      之販賣第一級毒品罪，合先敘明。
（二）被告自八十九年七月間起，開始施用海洛因等情，迭據被告於警訊及偵、審中
      均陳述明確，而其為警查獲當日經採尿送驗，就嗎啡項目呈陽性反應，有高雄
      市立凱旋醫院煙毒尿液檢驗成績書一紙可參（甲○卷）。又依被告於警訊中所
      供承：我約半小時吸食一次海洛因，若時間較長就用施打，吸食的分量每次約
      零點三公克，施打的分量每次約零點四公克等情（參照警卷第三頁），可知其
      本身即有施用海洛因之習性，且每日之施用量非小；另觀諸扣案之海洛因雖多
      達三十八包，然其中海洛因合計淨重五點三一公克，包裝重九點一五公克，純
      度二三點六一％，有法務部調查局鑑定通知書一紙在卷可憑，亦即其總重量不
      論是否加計包裝夾鏈袋之重量，均非過鉅，而夾鏈袋本即無單個購買之情形，
      店家大多以百個、五十個或更大量包裝之方式整包出售，另糖粉則可用以稀釋
      毒品之濃度及形式上增加份量，可藉以增加施用之次數，至其餘之扣案物品，
      亦無特殊僅得供販賣毒品所用之物，從而，被告所辯稱：因一次購買多量毒品
      價格較廉，而分裝成小包便於隨身攜帶施用等語，尚非無據，況衡情一次購買
      較多數量毒品，可免於分次少量購買而較有可能被警查獲之危險，是以尚難因
      於被告身上扣得海洛因、夾鏈袋、糖粉等即推論其有販賣毒品之行為，亦難因
      被告將購入之海洛因分裝為三十八包，即認其係意圖販賣而持有。
（三）證人丙○○即查獲本案之高雄市警察局左營分局刑事組警員，到庭證稱：我們
      是據證人檢舉說被告有在販賣毒品，地點多在國軍醫院，我們便申請搜索票搜
      索被告家中及其計程車，我們是先到國軍醫院埋伏，等被告下車就上前盤查，
      在他身上皮夾及車上扣到海洛因三十八包，後來再到他住的五塊厝醫院，也查
      到海洛因分裝袋、鏟管、葡萄糖粉等語，但經甲○詢以能否提供線民資料，其
      證稱：因事情已隔很久，我事後調離派出所時，已將線民之資料都銷燬了，因
      為線民資料不可外流，另外，有些線民的消息也是他們聽人說的等語（均參照
      甲○九十年五月二十四日之審判筆錄），亦即本案並無證人直接指述其向被告
      購買毒品之情，此外，亦未當場查獲被告有販賣毒品之犯行，是以尚難遽認被
      告有販賣毒品犯行、或有意圖販賣而持有毒品之行為。
（四）再者，本案復查無其他積極證據足資證明被告於購入毒品之前或之後，主觀上
      有販賣第一級毒品海洛因之意圖，自不得以扣案之毒品數量非少，而以推測或
      擬制之方法，認定被告有販賣第一級毒品、或係意圖販賣而持有第一級毒品等
      犯行，亦即本件僅能證明被告係為供己施用而持有扣案海洛因之情。又查，被
      告於右揭時地遭查獲施用海洛因之犯行，因其前未曾接受毒品案件觀察勒戒之
      紀錄，故業經檢察官聲請而由甲○以八十九年度毒聲字第九九四八號裁定送觀
察勒戒，嗣經評定認有繼續施用毒品傾向，再經甲○依九十年度毒聲字第四Ｏ
      三號裁定將其送強制戒治，有甲○被告院內索引卡紀錄表、前開刑事裁定等在
      卷可憑，按被告於施用毒品前持有毒品之行為，持有乃低度行為，應為其後施
      用之高度行為所吸收，則被告之施用毒品行為既業於甲○前開刑事裁定中予以
      審酌，而該部分行為（含為供吸用而持有之低度行為）依毒品危害防制條例之
      規定，應由檢察官在強制戒治期滿後為不起訴處分，此觀該條例第二十條第二
      項、第二十三條第一項之規定自明，是以甲○自不得就同一行為（持有毒品部
      分）再為重複之評價，併此敘明。
綜上所述，公訴人之指訴並無法使甲○得到被告有販賣第一級毒品、或意圖販賣而持
有第一級毒品犯行之有罪確信心證，此外，復查無其他積極證據足認被告涉有上開罪
嫌，核諸首開說明，自應由甲○為被告乙○○無罪之諭知。
據上論斷，應依刑事訴訟法第三百零一條第一項前段，判決如主文。
本案經檢察官井天博到庭執行職務。
中      華      民      國      九十      年      七    月      十二    日
                                  臺灣高雄地方法院刑事第六庭
                  法  官  周  玉  群
右正本證明與原本無異。
如不服本判決，應於判決送達後十日內，向甲○提出上訴狀。
                                      書記官  黃  英  彥
中      華      民      國      九十      年      七    月      十二    日


司法院資訊處製作；財團法人民間司法改革基金會備份。
